【裁判字號】    91,附民,123
【裁判日期】    920523
【裁判案由】    貪污
【裁判全文】
臺灣高雄地方法院刑事附帶民事訴訟判決            九十一年度附民字第一二三號
    原      告  乙○○○司令部
    法定代理人  甲○○
    訴訟代理人  黃仕昆律師
    被      告  丙○○
右列被告因貪污案件（本院九十一年度訴字第四三一號），經原告提起附帶民事訴訟
，請求損害賠償，本院判決如左：
    主  文
被告應給付原告新台幣伍佰陸拾陸萬元，及自民國九十一年三月十九日起至清償日止
，按年息百分之五計算之利息。
本判決於原告以新台幣壹佰捌拾捌萬陸仟元供擔保後，得假執行。
    事  實
甲、原告方面：
一、聲明：求為判決：
（一）被告給付原告新台幣（下同）五百六十六萬元，及自起訴狀繕本送達翌日起至
      清償日止，按年息百分之五計算之利息。
（二）原告願供擔保請准宣告假執行。
二、陳述略稱：
（一）被告原擔任原告乙○○○司令部一等士官長，在其任職期間之民國（下同）八
      十六年六月間起受原告核派擔任原告所管理左營海軍慈暉九村特定職務官舍管
      理委員會之財務委員，委託其對借住該職務官舍之軍士官收取並保管保證金，
      迨九十年九月一日被告退伍解除委託職務時，竟將代原告保管之保證金計新台
      幣（下同）五百六十六萬元全數侵占入己，迭經催討拒不返還。
（二）本案之「慈暉九村」乃海軍特定職務之官舍，屬公產，為出借給有眷官、士居
      住之眷舍，原告為管理機關，而保證金乃原告在處理官舍出借手續，與官、士
      簽訂借用契約，官、士應向原告繳交履約之擔保金（每戶二萬元），慈暉九村
      特定職務官舍管理委員會則是原告為推行上開職務官舍區域環境清潔及通信、
      交通、安全工作，核派村內官、士編成自治性之組織，系爭保證金之收取保管
      非屬自治事務，保證金授權由自治管理委員會財務委員專帳代為保管，出於原
      告之委任。
（三）被告受原告之委託實際已代保管系爭保證金之事務工作，為受公務機關委託承
      辦公務之人員，其侵占職務上所持有上開保證金非公用財產，已觸犯貪污治罪
      條例第六條第一項第三款之罪，業經檢察官以九十年度偵字第一七九三四號提
      起公訴，刻由鈞院審理中。
（四）綜上，被告侵害原告之財產權，依侵權行為之法律關係，被告應負賠償之責，
      爰依刑事訴訟法第四百八十七條規定，於刑事訴訟程序中附帶提起本件民事訴
      訟。
三、證據：引用九十一年度訴字第四三一號刑事案件證據。
乙、被告方面：
一、聲明：求為判決駁回原告之訴及假執行之聲請。
二、陳述略稱：我雖然擔任左營海軍慈暉九村特定職務官舍管理委員會之財務委員，
    但並沒有受原告之委託保管保證金，更沒有侵占保證金。
三、證據：引用九十一年度訴字第四三一號刑事案件證據。
    理  由
一、按附帶民事訴訟之判決，應以刑事訴訟判決所認定之事實為據，刑事訴訟法第五
    百條前段定有明文。本件原告起訴主張被告侵占保證金五百六十六萬元之事實，
    業據本院九十一年度訴字第四三一號刑事判決判處被告罪刑在案，有上開判決書
    為證，原告主張之事實自堪信為真實。
二、按「因故意不法侵害他人權利者，負損害賠償責任。」、「因侵權行為所生之損
    害賠償請求權，自請求權人知有損害及賠償義務人時起，二年間不行使而消滅。
    自有侵權行為時起，逾十年者亦同。」，民法第一百八十四條第一項前段、第一
    百九十七條第一項分別定有明文。本件被告既侵占原告之保證金五百六十六萬元
    ，自應負賠償之責，且原告於九十年八月三十日知悉上情而訴請國防部南部地區
    軍事法院檢察署偵辦，並於九十一年三月十二日向本院提起本件民事訴訟，並未
    罹於民法第一百九十七條第一項規定之二年時效。從而，原告依侵權行為損害賠
    償之法律關係請求被告給付原告五百六十六萬元，及自起訴狀繕本送達翌日即九
    十一年三月十九日起至清償日止，按年息百分之五計算之利息，為有理由，應予
    准許。另原告陳明願供擔保請求宣告假執行，核無不合，爰酌定相當金額准許之
    。
據上論結，原告之訴為有理由，應依刑事訴訟法第五百零二條第二項、第四百九十一
條第十款，民事訴訟法第三百九十條第二項，判決如主文。
中      華      民      國    九十二    年      五      月    二十三    日
                                      臺灣高雄地方法院刑事第二庭
                                          法  官  孫  啟  強
右正本證明與原本無異。
如不服本判決，應於送達後十日內，向本院提出上訴狀。
                                          書記官  盧  雅  婷
中      華      民      國    九十二    年      五      月    二十三    日


司法院資訊處製作；財團法人民間司法改革基金會備份。
